臺灣高雄地方法院刑事判決　　　　　 100年度審易字第1953號
公　訴　人　臺灣高雄地方法院檢察署檢察官
被　　　告　林倚民
上列被告因詐欺案件，經檢察官提起公訴（100 年度少連偵字第
21號、第68號、100 年度偵字第4831號），嗣因被告就被訴事實
為有罪陳述，經本院告知簡式審判程序意旨並聽取公訴人及被告
之意見後，本院合議庭裁定由受命法官獨任依簡式審判程序審理
，判決如下：
    主  文
林倚民成年人與少年共同犯詐欺取財罪，累犯，處有期徒刑陸月
；又成年人與少年共同故意對少年犯詐欺取財罪，共貳罪，均累
犯，各處有期徒刑捌月。應執行有期徒刑壹年柒月。
    事  實
一、林倚民前於民國96年間因妨害性自主案件，經本院以98年度
    訴字第710 號判處有期徒刑4 月、4 月，應執行有期徒刑7
    月確定，於98年12月28日縮刑期滿執行完畢。詎其猶不知悔
    改，明知其女友陳○萍（83年5 月間生，真實姓名、年籍詳
    卷，業經臺灣高雄少年法院裁定交付保護管束）係12歲以上
    未滿18歲之少年，渠二人因缺錢花用，竟共同意圖為自己不
    法之所有，基於詐欺取財之犯意聯絡，分別為下列行為：
  (一)於99年10月13日下午2 時許，在高雄市○○區○○路與中華
    路口旁之藍語網咖內，見陳揚智獨自在網咖內上網，林倚民
    即上前與之搭訕，佯稱：想與其做朋友，請其一同搭計程車
    去找朋友云云，陳○萍則在一旁幫腔，致陳揚智不疑有他誤
    信為真，乃與渠等共同搭乘計程車，嗣計程車行駛至高雄市
    鹽埕區附近，林倚民復要求陳揚智下車替其尋找朋友，並佯
    稱手機遭竊，須借用其所有之行動電話，陳揚智乃將行動電
    話交與林倚民，待陳揚智下車後，林倚民旋即要求不知情之
    司機駛離現場，渠二人以此方式詐得陳揚智所有之NOKIA 廠
    牌5800型號行動電話1 支（含SIM 卡1 枚，序號：00000000
    0000000 號），並於同日一同前往揚訊通訊行，以新臺幣（
    下同）3,500 元之代價，變賣該行動電話予不知情之店長邱
    文彬，得款花費用罄。
  (二)林倚民與陳○萍於99年10月5 日晚上9 時許，在高雄市捷運
    站「信義國小」站月台上，見學生李○桓（86年4 月間生，
    真實姓名、年籍詳卷）獨自一人在該處等車，明知其係未滿
    18歲之少年，遂上前與之搭訕，佯稱：欲向其借用行動電話
    打給朋友云云，陳○萍則負責在旁幫腔，致李○桓不疑有他
    誤信為真，交付行動電話與渠等使用，林倚民取得行動電話
    後，乃要求李○桓一同前往該友人住處，嗣李○桓與渠等一
    同步行至高雄市○○街巷弄內，林倚民又以要去查看該名友
    人住處電話為由，要求李○桓留在原地等候，旋即與陳○萍
    迅速跑離現場，以此方式詐得李○桓所有之SONY ERICSSON
    廠牌AINO U10I 型號行動電話1 支（含SIM 卡1 枚，序號：
    000000000000000 號），並於同日以4,000 元之代價，變賣
    該行動電話予不知情之揚訊通訊行店長邱文彬，得款花費用
    罄。
  (三)林倚民與陳○萍於99年10月15日下午4 時40分許，在高雄市
    ○○區○○街與永吉街口，見女學生邱○瑄（82年9 月間生
    ，真實姓名、年籍詳卷）獨自一人在該處，明知其係未滿18
    歲之少年，仍一同上前向其搭訕，佯稱：欲借用手機看時間
    及手機功能云云，致邱○瑄不疑有他誤信為真，將行動電話
    交與林倚民。林倚民復要求邱○瑄一同搭計程車前往尋找朋
    友，嗣計程車行駛至高雄市三民區○○○路與陽明路口之大
    樓，即要求邱○瑄下車為渠等尋找朋友，待其下車後，林倚
    民與陳○萍旋即要求不知情之司機駛離現場，以此方式詐得
    邱○瑄所有之SONY ERICSSON 廠牌U100i 型號行動電話1 支
    （含SIM 卡1 枚，序號：000000000000000 號），並於同日
    至高雄市○○路某通訊行，以1,500 元之代價變賣換現，得
    款花費用罄。
二、案經高雄市政府警察局新興分局、高雄市政府警察局三民第
    一分局移送臺灣高雄地方法院檢察署檢察官偵查起訴。
    理  由
一、本件被告林倚民所犯均係死刑、無期徒刑、最輕本刑為3 年
    以上有期徒刑以外之罪，其於準備程序中就被訴事實為有罪
    之陳述，經法官告知簡式審判程序之旨，並聽取公訴人及被
    告之意見後，經本院合議庭裁定由受命法官獨任進行簡式審
    判程序，合先敘明。
二、上揭犯罪事實業據被告坦承不諱，核與證人即共同正犯陳○
    萍於警詢時之證述，證人即被害人陳揚智、李○桓、邱○瑄
    、揚訊通訊行店長邱文彬於警詢時及偵查中之證述相符（見
    警一卷第6 至14頁、警二卷第11至16頁、警三卷第3 至11頁
    、偵一卷第12至13頁、偵二卷第17頁、偵三卷第14至15頁）
    ，並有李○桓、陳揚智所有上開行動電話之通聯調閱查詢單
    各1 份、讓渡切結書2 紙、陳揚智之手機購買憑證1 紙、高
    雄市政府警察局三民第一分局十全路派出所受理各類案件紀
    錄表1 紙及指認照片29張在卷可稽（見警一卷第17至18、21
    至22頁、警二卷第19至24頁、警三卷第12至14頁），足認被
    告之任意性自白與事實相符，得為認定犯罪之依據。從而，
    本件事證明確，被告上開犯行均堪以認定，應依法論科。
三、論罪科刑：
  (一)按刑法總則之加重，係概括性之規定，所有罪名均一體適用
    ；刑法分則之加重，係就犯罪類型變更之個別犯罪行為予以
    加重，成為另一獨立之罪名。兒童及少年福利法第70條第1
    項前段所定：「成年人教唆、幫助或利用兒童及少年犯罪或
    與之共同實施犯罪或故意對其犯罪者，加重其刑至二分之一
    」，其中成年人教唆、幫助或利用兒童及少年犯罪或與之共
    同實施（實行）犯罪之加重，並非對於個別特定之行為而為
    加重處罰，其加重係概括性之規定，對一切犯罪皆有其適用
    ，自屬刑法總則加重之性質；至故意對兒童及少年犯罪之加
    重，係對被害人為兒童及少年之特殊要件予以加重處罰，乃
    就犯罪類型變更之個別犯罪行為予以加重，始屬刑法分則加
    重之性質，而成為另一獨立之罪，該罪名及構成要件與常態
    犯罪之罪名及構成要件應非相同，有罪判決自應諭知該罪名
    及構成要件，最高法院57年台上字第3414號判例、72年台上
    字第6785號判例、92年度第1 次刑事庭會議決議、97年度台
    上字第2860號、99年度台上字第1128號判決意旨可資參照。
    是成年人故意對少年犯罪，應依兒童及少年福利法第70條第
    1 項前段規定，加重其刑而成為獨立於刑法以外之刑事特別
    法另一罪名。又兒童及少年福利法尚無定有適用刑法或刑法
    總則相關明文，若須兼引刑法總則條文時，即應於判決書據
    上論斷欄引用刑法第11條前段規定資為依據。
  (二)本件被告係78年7 月間出生，其犯本案時為成年人，共犯陳
    ○萍係83年5 月間生，於案發時均為12歲以上未滿18歲之少
    年，有其等之年籍資料在卷可稽。是核被告就犯罪事實一、
    (一)所為，係犯兒童及少年福利法第70條第1 項前段、刑法第
    339 條第1 項之成年人與少年共同犯詐欺取財罪；就犯罪事
    實一、(二)(三)所為，均係犯兒童及少年福利法第70條第1 項前
    段、刑法第339 條第1 項之成年人與少年共同故意對少年犯
    詐欺取財罪。被告與少年陳○萍就上開三次犯行，有犯意聯
    絡及行為分擔，均應論以共同正犯。本件犯罪事實一、(一)部
    分，被告與少年共同實施上揭詐欺取財犯行，依前揭說明，
    為刑法總則加重性質，應依兒童及少年福利法第70條第1 項
    前段規定，加重其刑。本件犯罪事實一、(二)(三)部分，被告成
    年人與少年共同故意對少年犯詐欺取財罪，同時合於兒童及
    少年福利法第70條第1 項前段之二加重條件，該條於成年人
    利用少年或與之共同實施犯罪，及故意對少年犯罪者，均設
    有加重其刑之規定，前者則為防止成年人利用或與少年共同
    犯罪而設，後者係為保障少年之安全，並補充刑法刑度之不
    足，各有其立法用意，僅為求法條文句之簡潔，始合併於同
    一條文，既非就同一刑罰加重事由或立法目的而有二個以上
    之加重規定，二者間即應無競合重疊或擇一適用之關係（最
    高法院96年度台上字第4778號判決可資參照），應依法遞加
    其刑。又被告有如事實欄所載受有期徒刑執行完畢之事實，
    有臺灣高等法院被告前案紀錄表1 份在卷可憑，其受徒刑執
    行完畢，5 年以內故意再犯此三件有期徒刑以上之罪，均為
    累犯，應各依刑法第47條第1 項規定，加重其刑，並均依法
    遞加其刑。
  (三)爰審酌被告前有妨害性自主、竊盜、強盜及多次詐欺前科，
    經本院判處罪刑在案，素行不佳，有上開臺灣高等法院被告
    前案紀錄表在卷可參，其為78年間出生，有其年籍資料在卷
    可查，於本件行為時年僅21歲，正值青壯，竟不思以正當途
    徑賺取生活所需，與少年陳○萍共同任意詐取他人財物，並
    特意挑選落單學生或年輕者為之，經其陳明在卷（見警二卷
    第4 頁背面），渠等利用少年或年輕者涉世未深及對社會之
    信任，以上開手段詐取財物變賣換現花用，所為侵害他人財
    產法益，價值觀念偏差，造成被害人陳揚智、李○桓、邱○
    瑄分別受有損害及不便，又未能賠償渠等所受損害，實有不
    該，且其前所犯多次詐欺案件，犯罪手法均與本案雷同，顯
    無警惕、悔改之意，已不宜寬貸，並考量被告於本院審理時
    尚能坦承犯行，其所竊取財物價值、變賣所得利益各約3,50
    0 元、4,000 元、1,500 元，尚非甚鉅，及其犯罪動機、目
    的、手段、所生危害、被害人所受損害程度，暨其自稱國中
    畢業、原無業等一切情狀（見本院卷第47頁），分別量處如
    主文所示之刑，並定其應執行之刑，以示懲儆。
據上論斷，應依刑事訴訟法第299 條第1 項前段、第273 條之1
第1 項，兒童及少年福利法第70條第1 項前段，刑法第11條前段
、第28條、第339 條第1 項、第47條第1 項、第51條第5 項，刑
法施行法第1 條之1 第1 項、第2 項前段，判決如主文。
本案經檢察官王兆琳到庭執行職務。
中    華    民    國    100   年    8     月    18    日
                      刑事第十庭      法  官  周佳佩 
以上正本證明與原本無異。
如不服本判決應於收受判決後10日內向本院提出上訴書狀，並應
敘述具體理由。其未敘述上訴理由者，應於上訴期間屆滿後20日
內向本院補提理由書（均須按他造當事人之人數附繕本) 「切勿
逕送上級法院」。
中    華    民    國    100   年    8     月    18    日

                                      書記官  李承悌
附錄本案論罪科刑法條：
刑法第339 條第1 項
意圖為自己或第三人不法之所有，以詐術使人將本人或第三人之
物交付者，處5 年以下有期徒刑、拘役或科或併科1 千元以下罰
金。
兒童及少年福利法第70條第1 項
成年人教唆、幫助或利用兒童及少年犯罪或與之共同實施犯罪或
故意對其犯罪者，加重其刑至二分之一。但各該罪就被害人係兒
童及少年已定有特別處罰規定者，不在此限。